臺灣臺南地方法院臺南簡易庭民事判決
110年度南小字第1653號
原      告  新安東京海上產物保險股份有限公司台南分公司

法定代理人  曾淑惠
訴訟代理人  徐聖弦
被      告  黃美惠
訴訟代理人  魏至平
上列當事人間請求侵權行為損害賠償事件，本院於民國110年11
月18日言詞辯論終結，判決如下：
    主      文
被告應給付原告新臺幣壹萬壹仟肆佰柒拾伍元，及自民國一百一
十年六月二日起至清償日止，按週年利率百分之五計算之利息。
原告其餘之訴駁回。
訴訟費用新臺幣壹仟元由被告負擔新臺幣柒佰柒拾參元，餘由原
告負擔。
本判決原告勝訴部分得假執行。
    事實及理由
一、原告主張：其承保訴外人郭太分所有車牌號碼00-0000號自
    小客車（下稱A車）車體損失險。訴外人即A車使用人郭春暉
    於民國109年6月6日上午10時14分許駕駛A車，於社區私設道
    路（即臺南市○○區○○路0段000巷00號前）倒車時，被告駕駛
    車牌號碼000-0000號自小客車（下稱B車）卻疏未注意車前
    狀況，使B車擦撞A車右前車頭而致A車受有損害（下稱系爭
    交通事故）。嗣將A車受損部分送廠修復，修繕費用共計新
    臺幣（下同）14,850元（含零件費用4,050元、鈑金及工資4
    ,000元、烤漆費用6,800元），原告已依保險契約賠付完畢
    ，依保險法第53條第1項規定取得代位求償權，爰依侵權行
    為及保險代位之法律關係，請求被告賠償A車因此交通事故
    所生損害等語。並聲明：被告應給付原告14,850元，及自起
    訴狀繕本送達翌日起至清償日止，按年息百分之5計算之利
    息。
二、被告則以：系爭交通事故發生時，B車係正常行駛於自己車
    道；參照交通事故現場圖所示兩車撞擊位置，可知係A車倒
    車時未注意來往車輛，以致右前車頭貿然侵入被告車道而不
    慎碰撞B車等語置辯。並聲明：原告之訴駁回。
三、本件依民事訴訟法第270條之1第1項第3款之規定，整理並協
    議兩造不爭執事項暨簡化爭點如下：
　㈠兩造不爭執事項：
　　⒈郭春暉於109年6月6日上午10時14分許駕駛A車，於社區私
      設道路(臺南市○○區○○路0段000巷00號前)倒車時，適被告
      駕駛B車前進，兩車因而發生擦撞並致A車受有損害。
　　⒉A車第1撞擊點為右前保險桿及右側葉子板，B車第1撞擊點
      為左前保險桿，順著車輪及輪框到左前側門延伸擦撞痕跡
      。
　　⒊原告已依保險契約賠付A車修繕所需費用14,850元（其中零
      件費用4,050元、鈑金及工資4,000元、烤漆費用6,800元
      ）。
　㈡兩造爭執事項：
　　⒈系爭交通事故責任歸屬為何？
　　⒉原告依侵權行為及保險代位之法律關係請求被告給付14,85
      0元，及自起訴狀繕本送達翌日起至清償日止，按週年利
      率百分之5計算之利息，有無理由？　　
四、得心證之理由
　㈠因故意或過失不法侵害他人之權利者，負損害賠償責任；汽
    車、機車或其他非依軌道行駛之動力車輛，在使用中加損害
    於他人者，駕駛人應賠償因此所生之損害；被保險人因保險
    人應負保險責任之損失發生，而對於第三人有損失賠償請求
    權者，保險人得於給付賠償金額後，代位行使被保險人對於
    第三人之請求權，但其所請求之數額，以不逾賠償金額為限
    ；民法第184條第1項前段、第191條之2、保險法第53條第1
    項分別定有明文。汽車行駛時，駕駛人應注意車前狀況並隨
    時採取必要之安全措施；道路交通安全規則第94條第3項亦
    有明訂。民法第191條之2乃舉證責任倒置規定，損害賠償採
    「推定過失責任」，除當事人得舉證證明其於防止損害發生
    已盡相當注意者外，凡動力車輛在使用中加損害於他人者，
    即應負賠償責任。
　㈡郭春暉於109年6月6日上午10時14分許駕駛A車，於社區私設
    道路(臺南市○○區○○路0段000巷00號前)倒車時，適被告駕駛
    B車前進，兩車因而發生擦撞並致A車受有損害；A車第1撞擊
    點為右前保險桿及右側葉子板，B車第1撞擊點則為左前保險
    桿，順著車輪及輪框延伸擦撞痕跡至左前側門；修繕A車因
    此所受損害費用為14,850元（含零件費用4,050元、鈑金及
    工資4,000元、烤漆費用6,800元），原告已依保險契約賠付
    等事實，為被告所不爭執(見本院臺南簡易庭110年度南小字
    第1653號民事小額訴訟程序第一審卷宗﹝下稱院卷﹞第24頁)
    ，又有太鈴汽車有限公司（下稱太鈴公司）車輛交修單影本
    1份、A車維修照片影本13張、太鈴公司統一發票影本1紙為
    證（見本院臺南簡易庭110年度南司小調字第905號民事聲請
    事件卷宗﹝下稱調卷﹞第33頁、第35頁至第36頁、第37頁），
    復經本院核閱臺南市政府警察局第三分局110年5月17日南市
    警三交字第1100262774號函所檢附道路交通事故當事人登記
    聯單、道路交通事故現場圖、道路交通事故當事人酒精測定
    紀錄表、道路交通事故調查報告表㈠㈡、A3類道路交通事故調
    查紀錄表、道路交通事故照片黏貼紀錄表等資料屬實（見調
    卷第77頁至第122頁），當堪認定。被告於使用B車中加損害
    於A車所有權人郭太分，自應賠償郭太分因此所受之損害。
    嗣原告依保險契約給付A車因所受損害之修繕費用14,850元
    ，自亦得於此金額範圍內，代位郭太分行使對被告之賠償損
    害請求權。被告雖否認疏未注意車前狀況並以前詞置辯，惟
    查：
　　⒈系爭交通事故發生地點為社區中庭私設道路，並無繪設車
      道線；B車右側車身與臺南市○○區○○路0段000巷00號建物
      尚有2公尺間距，路面上亦無缺陷及障礙物等情，有道路
      交通事故現場圖、道路交通事故調查報告表㈠、道路交通
      事故照片黏貼紀錄表在卷可佐（見調卷第95頁、第97頁、
      第101頁至第117頁）。從A車已偏轉角度及通常倒車速度
      判斷，A車於系爭交通事故發生前應已開始倒車。被告若
      有注意車前狀況，當可知悉A車正在倒車。被告於此時最
      謹慎安全的作法，應該是停等原告倒車完畢，再繼續駕駛
      B車前進。即使被告當時判斷尚有足夠安全空間可供通行
      ，亦應靠右謹慎行駛，避免因目測距離失誤或其他原因而
      發生碰撞。簡單來說，依照當時的客觀情況，如果被告有
      注意車前狀況並採取必要安全措施，就可以避免系爭交通
      事故發生。被告貿然駕駛B車前進才會發生系爭交通事故
      ，當難認為被告於防止系爭交通事故發生已盡相當注意。
　　⒉被告雖又辯稱：「交通事故是因為郭春暉突然倒車，侵入
      到被告車道中，被告沒有辦法及時反應，才會發生……依照
      現場圖所示，郭春暉車輛右前車頭與被告車輛左側車身撞
      擊，由此可見，係郭春暉車輛倒車時，右前車頭向右偏，
      碰撞被告之車輛……我方認為原告於倒車時沒有注意其他車
      輛，參照道路交通安全規則第110條第2款規定，應有過失
      」云云（見院卷第24頁至第26頁）。惟倒車是將車輛由前
      往後倒退，除非轉動方向盤而偏轉車頭，導致車頭略微往
      右前方或左前方移動，否則不會侵入前方空間(即B車前進
      路線)，只會距離越來越遠；依道路交通事故照片黏貼紀
      錄表編號1至編號4照片（見調卷第101頁至第103頁）所示
      ，A車車輪與車身呈現平行狀態，無偏轉車頭跡象，被告
      復未能就此提出足資證明的證據，本院當難率然採信被告
      所為抗辯。其次，道路交通安全規則第110條第2款，應係
      避免因為倒車發生交通事故而設，故要求駕駛人應謹慎緩
      慢後倒，動態觀察倒車路徑有無其他車輛及行人經過。如
      交通事故係因郭春暉倒車而發生擦撞(即B車前方與A車後
      方發生擦撞)，應可推認係因倒車時未注意其他車輛所致
      。系爭交通事故卻係因B車前進而發生擦撞(即B車前方與A
      車前方發生擦撞)，除非郭春暉快速後倒，才可能避免系
      爭交通事故發生。然此（快速後倒）顯與道路交通安全規
      則第110條第2款不合，未必可以避免交通事故發生，更可
      能會產生更大的風險，當非允當。A車緩慢後倒距離B車前
      進路徑越來越遠，反而可以減少兩車撞擊面積及所生損害
      ，被告卻以此指摘原告因倒車未注意其他車輛而有過失，
      洵非可採。
　　⒊原告雖因當事人對肇事責任很堅持而聲請鑑定，被告亦同
      意送請鑑定，惟本件責任依民法第191條之2規定及卷內證
      據判斷，已臻明確；若送學術機構詳為鑑定，所需時間及
      費用亦與原告請求顯不相當，依民事訴訟法第436條之14
      規定，應無送請鑑定必要，附此敘明。
  ㈢不法毀損他人之物者，被害人得請求賠償其物因毀損所減少
    之價額；負損害賠償責任者，除法律另有規定或契約另有訂
    定外，應回復他方損害發生前之原狀，債權人亦得請求支付
    回復原狀所必要之費用，以代回復原狀；民法第196條、第2
    13條第1項及第3項定有明文。「物被毀損時，被害人除得依
    民法第一百九十六條請求賠償外，並不排除民法第二百十三
    條至第二百十五條之適用。依民法第一百九十六條請求賠償
    物被毀損所減少之價額，得以修復費用為估定之標準，但以
    必要者為限(例如：修理材料以新品換舊品，應予折舊)。被
    害人如能證明其物因毀損所減少之價額，超過必要之修復費
    用時，就其差額，仍得請求賠償」（最高法院77年度第9次
    民事庭會議決議㈠參照）。
　　⒈A車遭被告撞損所需修繕費用共14,850元（零件費用4,050
      元、鈑金及工資4,000元、烤漆費用6,800元），業經本院
      論述認定如前。A車於90年2月出廠，亦有A車行車執照影
      本1紙可佐(見調卷第19頁)，距系爭交通事故發生日即109
      年6月6日當時，已使用約19年4個月；原告雖請求被告賠
      償全部修繕費用，然A車毀損部分修復，其零件更換係汰
      舊換新，故計算其材料零件損害賠償數額時，應扣除折舊
      部分，始屬合理；依行政院所頒固定資產耐用年數表及固
      定資產折舊率表，非運輸業用客車耐用年數為5年；A車使
      用年數雖已超過耐用年數，但於系爭交通事故發生時仍可
      正常使用，難認其零件已無殘餘價值，如超過耐用年限部
      分仍依定率遞減法繼續予以折舊，則與固定資產耐用年限
      所設之規定不符，爰參酌所得稅法第51條：「固定資產之
      折舊方法，以採用平均法、定率遞減法、年數合計法、生
      產數量法、工作時間法或其他經主管機關核定之折舊方法
      為準」及該法施行細則第48條第1款：「本法第51條所定
      固定資產之折舊方法，採平均法者，以固定資產成本減除
      殘價後之餘額，按固定資產耐用年數表規定之耐用年數平
      均分攤，計算每期折舊額」等規定，採用「平均法」計算
      其最後1年折舊後殘值作為系爭車輛零件殘餘價值。
　　⒉A車修繕所需材料費為4,050元，以殘值核計應得請求675元
      【計算式：4,050元（5＋1）＝675元】，再加計鈑金及工
      資4,000元、烤漆費用6,800元，總共11,475元【計算式：
      675元＋4,000元＋6,800元＝11,475元】，此即原告得代位請
      求給付金額（A車回復原狀所需必要費用）。逾此金額之
      請求，則屬無據。
  ㈣給付無確定期限者，債務人於債權人得請求給付時，經其催
    告而未為給付，自受催告時起，負遲延責任。其經債權人起
    訴而送達訴狀，或依督促程序送達支付命令，或為其他相類
    之行為者，與催告有同一之效力；遲延之債務，以支付金錢
    為標的者，債權人得請求依法定利率計算之遲延利息，但約
    定利率較高者，仍從其約定利率；應付利息之債務，其利率
    未經約定，亦無法律可據者，週年利率為百分之五；民法第
    229條第2項、第233條第1項、第203條分別定有明文。被告
    因本件侵權行為對原告應負債務未定給付期限，原告請求自
    起訴狀繕本送達翌日即110年6月2日起至清償日止（見調卷
    第127頁送達證書），按週年利率百分之5計算之利息，於法
    有據，應予准許。
五、綜上所述，原告依侵權行為及保險代位之法律關係，請求被
    告給付11,475元，及自110年6月2日起至清償日止，按週年
    利率百分之5計算之利息，為有理由，應予准許。逾此範圍
    之請求，則屬無據，應予駁回。
六、各當事人一部勝訴、一部敗訴者，其訴訟費用，由法院酌量
    情形，命兩造以比例分擔或命一造負擔，或命兩造各自負擔
    其支出之訴訟費用；法院為（小額）訴訟費用之裁判時，應
    確定其費用額；民事訴訟法第79條、第436條之19第1項分別
    定有明文。核本件訴訟費用額確定為1,000元（即第一審裁
    判費），原告提起本件訴訟有部分勝訴及部分敗訴情形，爰
    由本院酌量勝敗比例命兩造負擔如主文第3項所示。
七、本件係就民事訴訟法第436條之8第1項規定適用小額程序所
    為被告敗訴之判決，就原告勝訴部分，應按同法第436條之2
    0規定依職權宣告假執行。
八、據上論結，本件原告之訴為一部有理由、一部無理由，依民
    事訴訟法第436條之23、第436條第2項、第79條、第436條之
    19第1項、第436條之20，判決如主文。
中　　華　　民　　國　　110 　年　　12　　月　　14　　日
      臺灣臺南地方法院臺南簡易庭  法  官  陳谷鴻
以上正本證明與原本無異。　　　 
如不服本判決，應於送達後20日內，向本院提出上訴狀並表明上
訴理由，如於本判決宣示後送達前提起上訴者，應於判決送達後
20日內補提上訴理由書（須附繕本）。
對於小額程序之第一審判決之上訴，非以其違背法令之理由，不
得為之。上訴狀內應記載表明㈠原判決所違背之法令及其具體內
容。㈡依訴訟資料可認為原判決有違背法令之具體事實者。
中　　華　　民　　國　　110 　年　　12　　月　　15　　日
                                  書記官  徐慧嵐